臺灣橋頭地方法院刑事判決　
111年度審訴字第156號
公  訴  人  臺灣橋頭地方檢察署檢察官
被      告  謝其益


上列被告因違反毒品危害防制條例案件，經檢察官提起公訴（11
0年度偵字第8558號），嗣被告於準備程序中就被訴事實為有罪
之陳述，經受命法官告知簡式審判程序之旨，並聽取公訴人及被
告之意見後，本院合議庭裁定由受命法官獨任進行簡式審判程序
，判決如下：
    主  文
謝其益犯持有第二級毒品純質淨重二十公克以上罪，處有期徒刑
陸月，如易科罰金，以新臺幣壹仟元折算壹日。
扣案之如附表編號1、2所示之物均沒收銷燬之。
    事  實
一、謝其益明知海洛因、甲基安非他命分別係屬毒品危害防制條
    例第2條第2項第1款、第2款所定之第一級毒品、第二級毒品
    ，未經許可，不得非法持有，竟猶基於持有第一級毒品及第
    二級毒品純質淨重20公克以上之犯意，於民國110年6月15日
    下午6時30分許，在位於高雄市○○區○道○路00號之「香堤汽
    車旅館」停車場出入口前，以新臺幣（下同）10萬元之價格
    ，向真實姓名年籍不詳綽號「祥5」之成年男子同時購入如
    附表編號1所示之第一級毒品海洛因1包（含包裝袋1只，驗
    前淨重為3.46公克，驗餘淨重為3.45公克，純質淨重為2.31
    公克）及如附表編號2所示之第二級毒品甲基安非他命1大包
    （含包裝袋1只，驗前淨重為705.68公克，驗後淨重為704.7
    7公克，驗前純質淨重為204.64公克），欲供己施用而非法
    持有之。嗣於同日下午6時50分許，謝其益搭乘其友人偕明
    鑑所駕駛之車牌號碼0000-00號自用小客車在香堤汽車旅館
    停車場出入口前，因停車未熄火且行跡可疑而為警盤查時，
    經員警在該輛自用小客車駕駛座旁發現偕明鑑所有之玻璃球
    吸食器1支，復徵得謝其益同意後執行搜索，當場扣得謝其
    益所有如附表編號1、2所示之第一級毒品海洛因1包（含包
    裝袋1只，驗前淨重為3.46公克，驗餘淨重為3.45公克，純
    質淨重為2.31公克）及第二級毒品甲基安非他命1大包（含
    包裝袋1只，驗前淨重為705.68公克，驗後淨重為704.77公
    克，驗前純質淨重為204.64公克）等物；另扣得謝其益所有
    而與本案犯罪無關之如附表編號3、4所示之物品等物(業經
    檢察官發還謝其益領回)，始查悉上情。
二、案經高雄市政府警察局岡山分局移送臺灣橋頭地方檢察署檢
    察官偵查起訴。
    理  由
一、本案被告謝其益所犯係死刑、無期徒刑、最輕本刑為3 年以
    上有期徒刑以外之罪，其於本院準備程序中就前揭被訴事實
    為有罪之陳述，經受命法官告知簡式審判程序之旨，並聽取
    公訴人與被告之意見後，本院認無不得或不宜改依簡式審判
    程序進行之處，爰依刑事訴訟法第273 條之1第1項、第284 
    條之1之規定，本院合議庭裁定由受命法官獨任進行簡式審
    判程序，合先敘明。
二、前揭犯罪事實，業據被告謝其益於警詢、偵查及本院審理中
    均坦承不諱（見警卷第30至39頁；偵卷第25、27頁；審訴卷
    第49、55、58頁），核與證人偕明鑑於警詢及偵查中所證述
    被告購買及持有扣案如附表編號1、2所示之毒品之情節大致
    相符（見警卷第50至56頁；偵卷第21、23、29頁），並有被
    告及證人偕明鑑出具之自願受搜索同意書、高雄市政府警察
    局岡山分局（下稱高市岡山分局）搜索扣押筆錄及扣押物品
    目錄表、扣案毒品之高市岡山分局查獲涉嫌毒品危害防制條
    例案毒品初步檢驗報告單暨照片各1份、查獲現場蒐證照片8
    張、被告與綽號「祥5」之人間聯絡購買毒品之電話紀錄擷
    圖照片22張在卷可稽（見警卷第71、73至75、131、133、13
    5、137、153、155、157、159、169、171、173、175、189
    、191、193、195、197、199頁），並有被告所有之如附表
    編號1、2所示之第一級毒品海洛因1包及第二級毒品甲基安
    非他命1大包等物扣案可資為佐；又扣案之如附表編號1所示
    之白色碎塊狀1包，經送請法務部調查局濫用藥物實驗室(下
    稱法務部實驗室)鑑定，其鑑定結果檢出含有第一級毒品海
    洛因成分（含包裝袋1只，純質淨重、檢驗前後淨重詳如附
    表編號1所示）乙節，有法務部實驗室110年8月23日調科壹
    字第11023008570號鑑定書1份在卷可按（見偵卷第139頁）
    ；另扣案之如附表編號2所示之白色晶體1包，經送請內政部
    警政署刑事警察局(下稱刑事警察局)鑑定，其鑑定結果檢出
    含有第二級毒品甲基安非他命成分（含包裝袋1只，驗前純
    質淨重、檢驗前後淨重詳如附表編號2所示）乙節，有刑事
    警察局110年11月30日刑鑑字第1108010721號鑑定書1份在卷
    可憑（見偵卷第145頁）；而上開扣案之如附表編號2所示之
    第二級毒品甲基安非他命1大包之驗前純質淨重為204.64公
    克乙情，已有前揭刑事警察局鑑定書1份存卷可考，是以，
    可認被告所持有之第二級毒品甲基安非他命純質淨重已逾20
    公克以上；基此，足認被告上開任意性之自白核與前揭事證
    相符，可堪採為認定被告本案犯罪事實之依據。從而，本案
    事證明確，被告上開持有第一級毒品海洛因及持有第二級毒
    品甲基安非他命純質淨重20公克以上之犯行，均應堪以認定
    。
三、論罪科刑：
  ㈠按海洛因、甲基安非他命分別為毒品危害防制條例第2條第2
    項第1、2款所列管之第一、二級毒品。核被告所為，係犯毒
    品危害防制條例第11條第1項之持有第一級毒品罪及同條第4
    項之持有第二級毒品純質淨重20公克以上罪。又被告於同一
    時間、同一地點，以上述價格，向綽號「祥5」之人同時購
    入如附表編號1、2所示之第一級毒品海洛因及第二級毒品甲
    基安非他命，而同時持有上開第一、二級毒品乙節，已據被
    告於警詢、偵查及本院審理中均供述明確；準此以觀，可認
    被告係以一行為同時觸犯上開持有第一級毒品罪及持有第二
    級毒品純質淨重20公克以上罪等2罪名，為想像競合犯，應
    依刑法第55條前段之規定，從一重之持有第二級毒品純質淨
    重20公克以上罪處斷。
  ㈡次按犯毒品危害防制條例第4條至第8條、第10條或第11條之
    罪，供出毒品來源，因而查獲其他正犯或共犯者，減輕或免
    除其刑，毒品危害防制條例第17條第1項定有明文。經查，
    被告於警詢中雖供稱其所有扣案如附表編號1、2所示之第一
    級毒品海洛因及第二級毒品甲基安非他命之來源，均係向綽
    號「祥5」之人購買乙節，有被告110年6月16日警詢筆錄1份
    存卷足按（見警卷第35、36頁）；而經本院函詢臺灣橋頭地
    方檢察署（下稱橋頭地檢署）有無因被告供出其毒品上游為
    綽號「祥5」之人而查獲之情形？經橋頭地檢署函覆本院表
    示：並未因被告之供述而查獲其上手「祥5」乙情，有橋頭
    地檢署111年4月27日橋檢信成110偵8558字第1119016629號
    函1份附卷足憑（見審訴卷第85頁）；準此，可見被告雖有
    供出其毒品上游之情形，然檢警並無因而查獲其所指毒品上
    游販賣毒品之情事，故被告本案持有毒品犯行，自無毒品危
    害防制條例第17條第1項減刑規定之適用，附予述明。
  ㈢爰審酌被告明知海洛因及甲基安非他命分別係毒品危害防制
    條例第2 條第2 項第1 款、第2 款所定之第一級毒品、第二
    級毒品，不得非法持有，竟無視國家對於查緝毒品之禁令，
    猶以前述方式向他人購入而非法持有上開第一、二級毒品，
    且其所持有第二級毒品甲基安非他命純質淨重已達204.64公
    克，數量非少，顯見其漠視法律之禁令，恐助長毒品之泛濫
    、流通，又毒品戕害人身，一經染毒，極易成癮，對社會秩
    序及國民健康危害至深且鉅，如任其氾濫、擴散，影響社會
    治安，危害非淺，所為殊無可取；惟念及被告於犯罪後始終
    坦認犯行，態度尚可；兼衡以被告本案犯罪動機、情節、手
    段及持有毒品之數量、期間、所生危害之程度；復考量依現
    存卷內證據資料，並查無其他證據足資證明被告有將該等毒
    品予以流通販賣或供他人所用或作為其他非法用途使用；並
    參以被告前已有數次毒品犯罪之前案紀錄（未構成累犯，見
    臺灣高等法院被告前案紀錄表），仍再次違犯相類毒品犯罪
    ，可認被告並未記取教訓，自應予以非難；暨衡及被告之教
    育程度為國中畢業、家庭經濟狀況為小康，及其自承目前無
    業，且患有肺腺癌第四期，目前正在接受化學藥物治療中，
    及家中尚有母親等家庭生活狀況（見被告警詢筆錄受詢問人
    欄所載〈警卷第49頁〉；審訴卷第58、61頁）等一切具體情狀
    ，量處如主文所示之刑，並諭知易科罰金之折算標準。
四、沒收部分：
  ㈠按查獲之第一、二級毒品及專供製造或施用第一、二級毒品
    之器具，不問屬於犯罪行為人與否，均沒收銷燬之，毒品危
    害防制條例第18條第1項前段已有明文規定。經查，扣案之
    如附表編號1所示之白色碎塊狀1包及如附表編號2所示之白
    色晶體1大包等物，經分別送請法務部實驗室及刑事警察局
    鑑定，其鑑定結果確分別檢出含有第一級毒品海洛因、第二
    級毒品甲基安非他命成分（各含裝袋1只，純質淨重、檢驗
    前後淨重均詳如附表編號1、2所示）乙情，業如前述；而上
    開扣案如附表編號1、2所示之第一級毒品海洛因1包及第二
    級毒品甲基安非他命1大包等物，係被告以10萬元之價格，
    向綽號「祥5」之人所購得而持有欲供己施用等情，已據被
    告於警詢、偵查及本院審理中均供陳在卷（警卷第35至37頁
    ；偵卷第27頁；審訴卷第49頁）；故均應依毒品危害防制條
    例第18條第1項前段之規定，不問屬於犯罪行為人與否，均
    應宣告沒收銷燬之；另包裝上開第一級毒品及第二級毒品之
    包裝袋共2只，因均與其上所殘留之第一級毒品、第二級毒
    品難以析離，且亦無析離之實益與必要，應分別視同為查獲
    之第一級毒品、第二級毒品，一併依上揭規定，併予宣告沒
    收銷燬之；至送驗耗損之第一級毒品及第二級毒品部分，既
    已因鑑驗耗損而滅失，爰不另為沒收銷燬之宣告，併此敘明
    。
  ㈡至扣案如附表編號3、4所示之手機2支等物，均為被告所有等
    節，經被告於警詢中供述在卷（見警卷第34頁）；又扣案之
    手機2支，業據檢察官依刑事訴訟法第472條之規定，發還被
    告領回一節，此有橋頭地檢署檢察官111年2月24日扣押（沒
    收）物品處分命令1份附卷可參（見偵卷第149頁），且依現
    存卷證資料，尚難認該等手機與被告本案犯罪有關，復非屬
    違禁物或應義務沒收之物，故本院自無從為沒收或追徵之宣
    告，併此敘明。
據上論斷，應依刑事訴訟法第273條之1第1項、第284條之1、第2
99條第1項前段，毒品危害防制條例第11條第1項、第4項、第18
條第1項前段，刑法第11條前段、第55條前段、第41條第1項前段
，判決如主文。
本案經檢察官鍾岳璁提起公訴，及檢察官楊翊妘到庭執行職務。
中　　華　　民　　國　　111 　年　　5 　　月　　17　　日
                  刑事第四庭      法  官  許瑜容
以上正本證明與原本無異。
如不服本判決應於收受送達後20日內向本院提出上訴書狀，並應
敘述具體理由；如未敘述上訴理由者，應於上訴期間屆滿後20日
內向本院補提理由書（均須按他造當事人之人數附繕本）「切勿
逕送上級法院」。
中　　華　　民　　國　　111 　年　　5 　　月　　19　　日
                                  書記官  林榮志
附錄本案論罪科刑法條全文：
毒品危害防制條例第11條
持有第一級毒品者，處3 年以下有期徒刑、拘役或新臺幣30萬元
以下罰金。
持有第二級毒品者，處2 年以下有期徒刑、拘役或新臺幣20萬元
以下罰金。
持有第一級毒品純質淨重十公克以上者，處1 年以上7 年以下有
期徒刑，得併科新臺幣1 百萬元以下罰金。
持有第二級毒品純質淨重二十公克以上者，處6 月以上5 年以下
有期徒刑，得併科新臺幣70萬元以下罰金。
持有第三級毒品純質淨重五公克以上者，處2 年以下有期徒刑，
得併科新臺幣20萬元以下罰金。
持有第四級毒品純質淨重五公克以上者，處1 年以下有期徒刑，
得併科新臺幣10萬元以下罰金。
持有專供製造或施用第一級、第二級毒品之器具者，處1 年以下
有期徒刑、拘役或新臺幣10萬元以下罰金。

附表：
編號  扣案物品名稱及數量        鑑定結果      出  處       備   註  1 第一級毒品海洛因壹包（含包裝袋壹只） 含第一級毒品海洛因成分，驗前淨重為參點肆陸公克，驗餘淨重為參點肆伍公克，純度66.85％，純質淨重為貳點參壹公克。 法務部調查局濫用藥物實驗室110年8月23日調科壹字第11023008570號鑑定書 依毒品危害防制條例第18條第1 項前段規定宣告沒收銷燬。  2 第二級毒品甲基安非他命壹包（含包裝袋壹只） 含第二級毒品甲基安非他命成分，驗前淨重為柒零伍點陸捌公克，驗餘淨重為柒零肆點柒柒公克，純度約29％，驗前純質淨重約貳零肆點陸肆公克。 內政部警政署刑事警察局110年11月30日刑鑑字第1108010721號鑑定書 同上  3 蘋果廠牌手機壹支 （含門號O九七二四八八七九O號之SIM卡壹枚，IMEI：三五八七O八O九二一九二四O六）   已發還被告，無庸宣告沒收  4 三星廠牌手機壹支 （含門號Z○○○○○○○○○號之SIM卡壹枚，IMEI：三五二三四七一OO二四四六四八、三五二三四八一OO二四四六四六）   同上